臺灣臺北地方法院民事判決　　　　　　　94年度訴字第1030號
原　　　告　丁○○
訴訟代理人　林明正律師
複代理人　　吳忠勇律師
被　　　告　丙○○
訴訟代理人　戊○○
被　　　告　矽統科技股份有限公司
法定代理人　甲○○
訴訟代理人　乙○○
上列當事人間因被告過失傷害案件，經原告提起刑事附帶民事訴
訟，請求損害賠償事件，經本院新店簡易庭以93年度店交簡附民
字第14號裁定移送前來，本院於民國94年6月6日言詞辯論終結，
判決如下：
    主  文
被告應連帶給付原告新台幣壹萬柒仟肆佰零捌元及自民國93年10
月18日起至清償日止，按年息百分之5計算之利息。
原告其餘之訴駁回。
訴訟費用由被告連帶負擔百分之3，餘由原告負擔。
本判決第一項所命給付，得假執行。但被告如以新台幣壹萬柒仟
肆佰零捌元為原告預供擔保，得免為假執行。
原告其餘假執行之聲請駁回。
    事實及理由
一、原告主張：被告丙○○於民國92年12月10日，駕駛車牌號
    0725-DG號自用小客車，在新竹縣新竹科學園區○○○○路
    由東往西方向行駛，行經未設交通號誌之興業一路、研究二
    路口，本應注意行經設有停字之無號誌路口支線道車，應讓
    幹道車先行，且當時日間天候晴朗，視距良好，並無不能注
    意之情事，竟疏未注意路口停止線前暫停作正確判斷再前行
    ，而貿然前行撞擊原告所駕駛車號2B-8696號自小客車，造
    成原告頭部受有外傷，被告丙○○應賠償原告醫藥費新台幣
    (下同)1,880 元、精神慰撫金500,000元、就醫之計程車資
    1,500元，被告矽統科技股份有限公司 (下稱矽統公司)為被
    告丙○○之僱用人，對於被告丙○○執行職務而造成原告之
    損害，應依侵權行為規定與被告丙○○連帶負賠償責任等語
    。並聲明：(一)被告應連帶給付原告503,380元及自起訴狀繕
    本送達翌日起至清償日止按年息5%計算之利息。(二)願供擔
    保，請准宣告假執行。
二、被告則以：被告丙○○為被告矽統公司之產品服務工程師，
    惟其工作主要內容係為客戶華碩電腦提供售後服務，而本件
    侵權行為發生之地點為新竹學園區，且係被告丙○○下班時
    間，均與執行職務無涉，又被告丙○○之工作績效、團隊精
    神及工作品質皆表現卓越，被告矽統公司對於員工因公出需
    使用自有車輛時，設有員工須具有駕駛執照、且車輛應投保
    500,000元以上之意外責任險，並責成主管要求所屬員工應
    注意安全暨遵守道路安全規則，被告矽統公司於選任監督方
    面業已盡相當之注意義務，因此被告矽統公司自無須對原告
    之損失負責，否認原告所提車資部分之證明，而精神慰撫金
    應審酌加害人與被害人之身分、資力與加害程度，則原告請
    求500,000元之慰撫金顯然過高，又原告駕車行經系爭事故
    發生地時，亦未減速慢行，且未注意車前狀況亦為肇事次因
    ，原告亦有過失，應依過失相抵後比例換算原告之請求金額
    等語資為抗辯。爰聲明：(一)原告之訴駁回，(二)如受不利益判
    決，願供擔保，請求免為假執行。
三、兩造不爭執之事實：
  (一)被告丙○○於92年12月10日，駕駛車牌號0725-DG號自小客
    車，在新竹縣新竹科學園區○○○○路由東往西方向行駛，
    行經未設交通號誌之興業一路、研究二路口，不慎撞擊原告
    所駕駛車號2B-8696號自小客車，致原告頭部受有外傷。
  (二)被告丙○○為被告矽統技股份有限公司之受僱人。
四、兩造爭點厥為：(一)原告得否依刑事附帶民事訴訟程序對被告
    矽統公司提起本件訴訟？(二)被告丙○○為本件車禍之肇事，
    是否屬執行職務之行為？(三)被告矽統公司是否應依民法第
    188條規定負僱用人責任？(四)原告得請求賠償之數額為何？
    (五)原告是否與有過失？爰析述如下：
  (一)原告得否依刑事附帶民事訴訟程序對被告矽統公司提起本件
    訴訟？
    按因犯罪而受損害之人，於刑事訴訟程序得附帶提起民事訴
    訟，對於被告及依民法負賠償責任之人，請求回復其損害；
    又受僱人因執行職務，不法侵害他人之權利者，由僱用人與
    行為人連帶負損害賠償責任，刑事訴訟法第487條第1項、民
    事訴訟法第188條第1項前段分別定有明文。查原告主張其因
    本件車禍受有傷害，被告矽統公司為被告丙○○之僱用人，
    依民法第188條之規定應負連帶賠償責任，揆諸前開規定，
    原告自得對被告矽統公司於刑事訴訟程序得附帶提起本件民
    事訴訟。至被告丙○○以刑事判決並未認定其犯業務過失傷
    害罪行，主張原告對被告矽統公司提起本件訴訟不合法云云
    ，然刑事案件中有關「業務」犯行之範圍核與民事案件中有
    關「執行職務」之認定標準容有不同，被告矽統公司並不因
    其受雇人未犯刑事業務過失傷害罪行而可免除其依民法所負
    之僱用人責任，故被告丙○○抗辯原告對被告矽統公司提起
    本件附帶民事訴訟不合法，要屬無據。
  (二)被告丙○○為本件車禍肇事是否屬執行職務之行為？
    按民法第188條規定僱用人之責任，其立法精神重於保護經
    濟上之弱者，增加被害人或得依法請求賠償之第三人之求償
    機會。觀乎其設有舉證責任轉換及衡平責任之規定自明。是
    以受僱人之行為是否與其職務有關係，允宜從廣義解釋，以
    資符合。其所謂受僱人執行職務，不法侵害他人權利之行為
    ，不僅指受僱人職務範圍內之行為而定，即與執行職務相牽
    連之行為，不法侵害他人權利者，亦應包括在內。職務上予
    以機會之行為，即屬於與執行職務相牽連之行為，最高法院
    73年度台上字第4580號判決意旨可資參照。查本件被告丙○
    ○到庭陳稱：「我的工作是協助客戶使用公司產品，我的客
    戶只有華碩公司，平常由公司到華碩都是搭乘捷運，當天因
    為產品有問題，所以回新竹總公司研發部門找工程師解決，
    之後同事要我送東西到園區內的晶圓廠，從晶圓廠要回家的
    路上才發生事故。平日我都不開車，車都停在新店的公司裡
    。我去新竹是用我自己的車，我有先報告主管才去的。」等
    語，有本院94年4月11日言詞辯論筆錄可憑（見本院卷第28
    頁），是本件車禍發生當日，被告丙○○經向被告矽統公司
    主管報告前往新竹出差，係執行被告矽統公司之職務，於駕
    駛車輛返回車輛停放處之被告矽統公司途中肇事，該駕車行
    為與其執行之職務有相牽連之關係，自屬執行職務之行為，
    被告抗辯被告丙○○係從事為客戶售後服務之職務，且肇事
    時係返家途中，本件車禍非其執行職務且與其執行職務無關
    云云，自不足採。
  (三)被告矽統公司是否應依民法第188條規定負僱用人責任？
    次按受僱人因執行職務，不法侵害他人之權利時，除僱用人
    於選任受僱人及監督其職務之執行已盡相當之注意，或雖予
    注意仍不免發生損害外，僱用人與行為人應連帶負損害賠償
    之責任。而此除外情形，係僱用人之免責要件，僱用人苟欲
    免其責任，即應就此負舉證之責，最高法院48年度台上字第
    257號判決要旨可資參照。被告矽統公司固抗辯其對被告丙
    ○○之選任監督業已盡相當之注意義務，其無庸負責云云，
    然被告矽統公司所提出之被告丙○○歷年考績表（見本院卷
    第9頁）僅可證明其工作上之表現，至被告丙○○所駕駛車
    號0725-DG自用小客車之汽車保險單（見本院卷第10、11 頁
    ）僅可證明該車之保險狀況，均無法證明被告矽統公司對被
    告丙○○於執行出差職務之駕駛車輛行為時已盡選任或監督
    之責，此外被告矽統公司未能提出其他證據證明前述之免責
    要件，揆諸前開說明，被告矽統公司仍應負民法僱用人之責
    ，被告矽統公司抗辯其對本件車禍無庸負僱用人之責，要屬
    無據。
  (四)原告得請求之數額為何？
    按「因故意或過失，不法侵害他人之權利者，負損害賠償責
    任」；「汽車、機車或其他非依軌道行駛之動力車輛，在使
    用中加損害於他人者，駕駛人應賠償因此所生之損害」；「
    不法侵害他人之身體或健康者，對於被害人因此喪失或減少
    勞動能力或增加生活上之需要時，應負損害賠償責任」；「
    不法侵害他人之身體、健康、名譽、自由、信用、隱私、貞
    操，或不法侵害其他人格法益而情節重大者，被害人雖非財
    產上之損害，亦得請求賠償相當之金額。」，民法第184條
    第1項前段、第191條之2前段、第193條第1項、第195條1項
    前段分別定有明文。茲就原告主張請求各項賠償，析述如下
    ：
    １醫療費部分：原告主張請求被告給付之金額為1,880元，
      並提出醫療單據可憑，然其中有關病歷影印所提出之證書
      費120元，尚非可認為係因本件車禍所支出之必需費用，
      應予扣除，故原告所得請求之醫療費用為1,760元，原告
      逾此部分之請求，即屬無據，應予駁回。
    ２計程車費用部分：原告主張其因本件車禍就醫搭乘計程車
      支出1,500元，並提出計程車計費收據十紙為憑，然細繹
      該收據，其中有8張未載明日期，另2張所載日期為92年1
      月6日，均早於本件車禍發生之92年12月10日，原告所提
      單據實未能證明係原告於本件車禍發生後前往就醫所支付
      之交通費用，原告此部分之請求，自不足採。
    ３慰撫金部分：
      按受僱人因執行職務，不法侵害他人權利，被害人依民法
      第195條及第188條第1項規定，請求受僱人及其僱用人連
      帶賠償相當金額之慰撫金時，法院對於慰撫金之量定，應
      斟酌該受僱人及應負連帶賠償責任之僱用人，並被害人之
      身分、地位及經濟狀況等關係定之，不得僅以被害人與實
      施侵權行為之受僱人之資力為衡量之標準，最高法院76年
      台上字第1908號判例意旨可資參照。查原告因本件車禍受
      有頭部外傷之傷害，並有記憶力減退、頭暈、頭痛等症狀
      等情，有行政院國軍退除役官兵輔導委員會台北榮民總醫
      院診斷証明書在卷可憑（見本院93年度店交簡附民第14號
      卷宗第8頁），其精神上自受有相當之痛苦，原告得依民
      法第195條第1項之規定，請求被告賠償其慰撫金，查原告
      為58年12月24日生，目前35歲，為美國大學學士、存款
      2,500,000元，名下土地12筆，現擔任瑞化股份有限公司
      監察人；而被告丙○○為63年12月11日生，學歷碩士，與
      母親、姐姐共同繼承房屋一棟暨其坐落土地、92年度所得
      911,663元；另被告矽統公司之實收資本13,559,106,690
      元，93年度之營業利益為30,992,000元等情，為兩造自陳
      在卷，並有兩造交通事故談話紀錄表、被告矽統公司最新
      變更登記事項卡、資產負債表、損益表、稅務電子閘門財
      產所得調件明細表可憑，依前開意旨，本院審酌前述兩造
      之身分、地位、經濟能力及原告所受之傷害程度等一切情
      狀，認原告請求被告連帶賠償其精神慰撫金500,000元，
      尚屬過高，應核減為20,000元方屬公允，則原告逾此數額
      之請求，即非有據。
    綜上所述，原告因本件車禍所受損害為醫療費用1,760元及慰
    撫金20,000元，共計21,760元 。
  (五)原告是否與有過失？
    末按損害之發生或擴大，被害人與有過失者，法院得減輕賠
    償金額，或免除之，民法第217條第1項亦有明文。本件車禍
    被告丙○○固有過失甚明；然按汽車行駛時，駕駛人應注意
    車前狀況，並隨時採取必要之安全措施，道路交通安全規則
    第94條第3項定有明文。查原告駕車行經前開無號誌交岔路
    口，原應注意車前況並隨時採取必要之安全措施，惟其竟疏
    於注意及此，致與未讓主幹道先行由被告丙○○駕駛之小客
    車相撞，原告實有過失，雖原告主張其有信賴保護原則之適
    用，即使用道路之人均可相信並信賴其他使用者遵守交通規
    則，且原告之車體已近全部通過事故發生之路口，原告如何
    注意後方之車輛有無違規，其並未無過失云云。然信賴原則
    之適用，並不能減免主張者原依法應負之交通法規遵守義務
    ，又原告所駕駛車輛雖非車頭遭撞及，然原告若於進入本件
    肇事之無號誌交岔路口前，注意路口左、右二側之車前狀況
    並採取適用之措施，當不致有本件車禍之發生，故本件車禍
    之發生，原告之過失亦為其肇因，原告主張其無過失，自不
    足採。本院斟酌兩造肇事情節與過失程度，認本件事故之發
    生與損害之結果，被告丙○○應負5分之4之責任，原告亦應
    負5分之1之責任，並依民法第217條第1項過失相抵之法則，
    減輕被告損害賠償責任5分之1。
五、從而，原告本於侵權行為之法則，請求被告連帶給付因本件
    車禍所受損害為醫療費用1,760元及慰撫金20,000元，共計
    21,760元之5分之4即17,408元，及自附帶民事起訴狀繕本送
    達翌日即93年10月18日起至清償日止，按年息百分之5計算
    之利息，洵屬有據，應予准許，至其逾此範圍之請求，則屬
    無據，不應准許。
六、本件原告勝訴部分，為所命500,000元以下之給付，依民事
    訴訟法第389條第1項第5款之規定，本院應依職權宣告假執
    行，另被告陳明願供擔保，聲請宣告免為假執行，經核原告
    勝訴部分，合於法律規定，爰酌定相當之擔保金額宣告之；
    至原告其餘假執行之聲請，因訴之駁回而失所依據，不予准
    許。
七、因本案事證已臻明確，兩造其餘主張陳述及所提之證據，均
    毋庸再予審酌，附此敘明。
八、訴訟費用之負擔：民事訴訟法第79條、第85條第2項。
中　　華　　民　　國　　94　　年　　6 　　月　　20　　日
                            民事第六庭    法　官　李媛媛
以上正本係照原本作成
如對本判決上訴，須於判決送達後20日內向本院提出上訴狀
中　　華　　民　　國　　94　　年　　6　　月　　22　　日
                    　         　　　　　書記官　林秀妙
